臺灣臺北地方法院民事裁定　　　　　　　94年度訴字第3995號
原　　　告　台東區中小企業銀行股份有限公司
法定代理人　李玉洲
訴訟代理人　李琪
被　　　告　乙○○○○○○
　　　　　　　　　　　號
　　　　　　甲○○
　　　　　　丙　○
上列當事人間清償借款事件，本院裁定如下：
    主  文
本件移送臺灣彰化地方法院。
    理  由
一、按當事人得以合意定第一審管轄法院，但以關於由一定法律
    關係而生之訴訟為限，民事訴訟法第24條第1項定有明文；
    民事訴訟法所以規定當事人得合意定管轄法院，乃因法定管
    轄規定於實際上常造成當事人諸多不便，故為尊重當事人之
    程序選擇權，兼顧當事人實行訴訟之便利，於無礙公益上特
    別考量所作管轄之規定（如專屬管轄之規定）下，特容許
    當事人得合意定第一審管轄法院，上開規定之立法意旨既係
    為便利當事人實行訴訟而設，則兩造於起訴前合意指定之管
    轄法院，必須限於一定之法院，始能謂係便利當事人實行訴
    訟，如當事人一造以定型化契約廣泛將不特定多數第一審法
    院定為合意管轄之法院，用與他造當事人簽訂契約，即與合
    意管轄之立法意旨有悖；是當事人合意定數管轄法院時，雖
    非法所不許，然亦應限於特定之一個或數個法院，如合意泛
    指當事人一造得向不特定多數法院起訴，自為法所不許，最
    高法院86年度台抗字第139號著有裁判闡釋甚明。
二、經查，本件原告固主張依兩造間授信約定書第22條約定，兩
    造合意以本院為第一審管轄法院，爰向本院起訴請求被告清
    償債務云云。惟兩造間授信約定書第22條係約定「因本契約
    涉訟時，立約人合意以貴行（即原告）總行或各分行所在地
    之地方法院或臺東地方法院為第一審管轄法院，但法律有專
    屬管轄之規定者，從其規定」，依此約定，本件除以原告總
    公司所在地法院亦即臺灣臺東地方法院為管轄法院外，其他
    原告分支機構所在地之法院亦均有管轄權，而原告作為一全
    國性知名銀行，除臺東縣市外，在高雄縣、屏東縣市、臺北
    市、臺北縣板橋市、桃園市均設有分支機構，此經本院職權
    查證屬實，有原告公司服務據點網頁影本附卷可參，如依該
    約定條款之約定，則原告除得於臺灣臺東地方法院起訴外，
    尚得得依其意思選擇於臺灣高雄地方法院、臺灣屏東地方法
    院、臺灣臺北地方法院、臺灣板橋地方法院、臺灣桃園地方
    法院任選一法院起訴，揆諸前揭說明，是以此項約定關於由
    各分行所在地法院管轄部分，與民事訴訟法第24條意旨有悖
    ，應屬無效。
三、按訴訟之全部或一部，法院認為無管轄權者，依原告聲請或
    依職權以裁定移送其管轄法院，民事訴訟法第28條第1項定
    有明文。本件兩造關於合意定總行及各分行所在地地方法院
    為管轄法院之約定無效，已如前述，而被告楊聰敏、甲○○
    、丙○住所地分別位於臺北縣板橋市、彰化縣溪湖鎮及南投
    縣輔里鎮，依民事訴訟法第1條第1項前段之規定，本院並無
    管轄權，爰依民事訴訟法第20條之規定，將本件移送於有管
    轄權之臺灣彰化地方法院。
四、依民事訴訟法第28條第1項，裁定如主文。
中　　華　　民　　國　　94　　年　　9 　　月　　9　 　日
                  民事第六庭    法　官　楊晉佳
以上正本係照原本作成。
如對本裁定抗告，須於裁定送達後十日之不變期間內，向本院提
出抗告狀。
中　　華　　民　　國　　94　　年　　9　　月　　12　　 日
                    　　　　　　書記官　朱俶伶
